---
title: "Preferencje Polityczne"
author: "Piotr Balwierz"
date: "4 December 2016"
output: html_document
---
# kolor .N 005ca9

```{r setup, include=FALSE}
library(shiny)
knitr::opts_chunk$set(echo = TRUE)
data2 = readRDS("data2.RDS")
plotOverlappingHist <- function(a, b, colors=c("white","gray20","gray50"), xaxt="n",
                                breaks=NULL, xlim=NULL, ylim=NULL, labels=c("","Razem","", "", "", ".N", ""), ...)
{
  
  ahist=NULL
  bhist=NULL
  
  if(!(is.null(breaks))){
    ahist=hist(a,breaks=breaks,plot=F)
    bhist=hist(b,breaks=breaks,plot=F)
  } else {
    ahist=hist(a,plot=F)
    bhist=hist(b,plot=F)
    
    dist = ahist$breaks[2]-ahist$breaks[1]
    breaks = seq(min(ahist$breaks,bhist$breaks),max(ahist$breaks,bhist$breaks),dist)
    
    ahist=hist(a,breaks=breaks,plot=F)
    bhist=hist(b,breaks=breaks,plot=F)
  }
  
  if(is.null(xlim)){
    xlim = c(min(ahist$breaks,bhist$breaks),max(ahist$breaks,bhist$breaks))
  }
  
  if(is.null(ylim)){
    ylim = c(0,max(ahist$counts,bhist$counts))
  }
  
  overlap = ahist
  for(i in 1:length(overlap$counts)){
    if(ahist$counts[i] > 0 & bhist$counts[i] > 0){
      overlap$counts[i] = min(ahist$counts[i],bhist$counts[i])
    } else {
      overlap$counts[i] = 0
    }
  }
  
  plot(ahist, xlim=xlim, ylim=ylim, col=colors[1], xaxt=xaxt, ...=...)
  plot(bhist, xlim=xlim, ylim=ylim, col=colors[2], add=T)
  plot(overlap, xlim=xlim, ylim=ylim, col=colors[3], add=T)
  axis(1, at=0:6, labels=labels, las=3)
}
```

## Wprowadzenie
Rok temu podczas wyborów parlamentarnych na FB i realu nie tylko było wiele dyskusji politycznych. Spieraliśmy się nie na linii PO-PiS jak większość społeczeństwa, lecz Razem-Nowoczesna. Postanowiłem przeprowadzić badanie w celu ustalenia źródła naszych przekonań politycznych. Pytania dotyczyły głównie dzieciństwa: otoczenia, sposobu spędzania czasu itd, czyli tego co może wpływać na kształtowanie się osobowości.
Ankietę rozesłałem do kolegów ze studiów SMP, ale każdy mógł w niej wziąć udział. Zamieściłem pytania filtrujące: czy jesteś z pokolenia stanu wojennego oraz czy uzyskałeś tytuł doktora.

## Kilka statystyk opisowych danych
Histogram preferencji politycznych na osi Razem - .Nowoczesna ma dosyć równomierny rozkład pomiędzy skrajnymi opcjami, ale zdecydowanie więcej osób plasuje się poza .Nowoczesną, czyli przynajmniej w naszym środowisku postrzegana jest jako lekko bardziej centrowa partia.
```{r descriptive, echo=F}
#na lewo od Razem
#1 - Razem
#2 - raczej Razem
#3 - tak samo mi daleko do obu
#4 - raczej .Nowoczesna
#5 - Nowoczesna
#6 - jestem bardziej nowoczesny/-a od Nowoczesnej
par(mar=c(13,4.1,3.1,1))
hist(data2$y,breaks = seq(-0.5, 6.5, by = 1), xaxt="n", xlab="", ylab="# respondentów", main="wszystkie odpowiedzi");
axis(1, at=0:6, labels=c("na lewo od Razem","Razem","raczej Razem", "tak samo mi daleko do obu", "raczej .Nowoczesna", ".Nowoczesna", "bardziej Nowoczesney"), las=3)
```

##
```{r binarne}

res = data.frame(pval=numeric(0), czynnik=character(0))
for(i in 3:length(data2))
{
  #cat(i); cat("\n")
  x = data2[, i]
  if(class(x) == "integer" | class(x) == "factor")
  {
    #cat(names(data2)[i]); cat("\n")
    x.n = as.numeric(x)
    u = sort(unique(x.n))
    if(length(u)==2 & sum(x.n==u[1], na.rm=T) > 1 & sum(x.n==u[2], na.rm=T) > 1 )
    {
      #cat(names(data2)[i]); cat("\n")
      
      tt = t.test(data2$y[x.n==u[1]], data2$y[x.n==u[2]])
      #cat(tt$p.value); cat("\n")
      res=rbind(res, data.frame(pval=tt$p.value, czynnik=names(data2)[i]))
    }
  }
}
res=res[order(res$pval), ]
res$FDR = p.adjust(res$pval, method = "hochberg")
res = res[c(1,3,2)]
renderTable(res, digits=5)
```

Zobaczmy czy istnieje jakaś prosta korelacja między odpowiedziami a którymś z predyktorów. Z racji na wielkość próby (64 odpowiedzi), nie można się spodziewać bardzo significant wynikóW. Najmocniej korelujące binarne odpowiedzi to:
Wszystkie osoby, które określiły się jako profesjonalni humaniści, (a było ich pięcioro) opowiedziały się za partią Razem, albo "raczej Razem". To bardziej pytanie filtrujęce niż pytające o przyczynę.

```{r humanista, echo=F}
hI = as.integer(data2$czyHumanista)==2
nhI = as.integer(data2$czyHumanista)==1
plotOverlappingHist(a = data2$y[hI], b = data2$y[nhI], 
                    main="humaniści vs reszta", xaxt="n", xlab="", ylab="#respondentów",
                    breaks = seq(-0.5, 6.5, by = 1), col=c( rgb(1,0,0,0.5) , col=rgb(0,0,1,0.5)))


```

Kolejny istotny wynik odnosi się do ... spędzania wakacji na wsi :) P-val 0.017, ale już False Discovery Rate FDR=0.9. Środek ciężkości grupy spędzającej wakacje na wsi jest o jedno oczko wyżej niż tych, których cała rodzina mieszka od conajmniej dwóch pokoleń w miastach. Wśród tych którzy są określili siebie jako bardziej nowocześni od .Nowoczesnej mocno przeważają osoby z babcią na wsi. Za to wśród bardziej lewicowych od Razem wszystkie trzy osoby są od wielu pokoleń mieszczuchami. Ale już zmienna czyJestemZMiasta (subiektywnie ocena siebie) nie grała już roli.

```{r babcia, echo=F}

hI = as.integer(data2$czyBabciaNaWsi)==2
nhI = as.integer(data2$czyBabciaNaWsi)==1
plotOverlappingHist(a = data2$y[hI], b = data2$y[nhI],  xlab="", ylab="#respondentów",
                    main="babcia na wsi", breaks = seq(-0.5, 6.5, by = 1), col=c( rgb(1,0,0,0.5) , col=rgb(0,0,1,0.5)))
```

Kolejne binarne pytania mają już FDR~1, czyli mimo, że byłyby istotne gdyby były testowane oddzielnie, to już bardzo łatwo mogą się pojawić przy testowaniu wielu hipotez na raz, tak jak to ma miejsce tutaj (53 binarne odpowiedzi). Podam te kolejne binarne z pval < 0.1.Te FDR są trochę zawyżone, bo pytania nie są niezależne (np. odpowiedzi na pytania o sprawowanie i o wagary, o ZHP i ZHR, lub o pielgrzymki i oazy nie są niezależne).

Ta nieliczna grupa która nie miała w szkole języka angielskiego unika partii Razem.

```{r angielski, echo=F}
hI = as.integer(data2$czyJezykAng)==2
nhI = as.integer(data2$czyJezykAng)==1
plotOverlappingHist(a = data2$y[hI], b = data2$y[nhI], xlab="", ylab="#respondentów",
                    main="bez języka angielskiego w szkole", 
                    breaks = seq(-0.5, 6.5, by = 1), col=c( rgb(1,0,0,0.5) , col=rgb(0,0,1,0.5)))
```


Wśród tych którym zdarzało się w szkole rozrabiać występuje wysoki odsetek (9/13=69%) osób z poglądami bliskimi Nowoczesnej.

```{r sprawowanie, echo=F}
hI = as.integer(data2$sprawowanie)==2
nhI = as.integer(data2$sprawowanie)==1
plotOverlappingHist(a = data2$y[hI], b = data2$y[nhI], xlab="", ylab="#respondentów", 
                    main="zawsze co najmniej piątka z zachowania",
                    breaks = seq(-0.5, 6.5, by = 1), col=c( rgb(1,0,0,0.5) , col=rgb(0,0,1,0.5)))
```

Na drugim końcu, czynniki które kompletnie nie mają znaczenia to np. bycie jedynakiem, subiektywne wywodzenie się ze szlachty, ojciec po służbie wojskowej, rodzic akademik, rodzina w USA lub ZSRR, chrzest, komunia, ZHP, wiązanie się z innym niż polski etnosem, czy też bycie cyklistą lub akwarystą :)

Znacznie mniej kobiet niż mężczyzn wzięło udział w badaniu. Wśród kobiet nie było skrajnych opcji politycznych.


Więcej takich porównawczych histogramów możesz wygenerować sam:

```{r, echo = FALSE}
sidebarPanel(
    selectInput("dataset0", "pierwsza zmienna:", res$czynnik),
    renderPlot({plot(data2[, input$dataset0])}, width=300, height=200),
    selectInput("dataset1", "druga zmienna:", res$czynnik),
    renderPlot({plot(data2[, input$dataset1])}, width=300, height=200)
  )


mainPanel(
renderPlot({
  hI = (data2[, input$dataset1] == levels(data2[, input$dataset1])[1])
  nhI = (data2[, input$dataset1] == levels(data2[, input$dataset1])[2])
  plotOverlappingHist(a = data2$y[hI], b = data2$y[nhI], 
                    main=input$dataset1, xlab="", ylab="#respondentów",
                    breaks = seq(-0.5, 6.5, by = 1), col=c( rgb(1,1,0,0.2) , rgb(0,0,1,0.2)))
}, width=500, height=300),

#textOutput("pierwsza zmienna wygląda tak:")


#textOutput("wykres pierwszej i drugiej zmiennej:")
renderPlot({  plot(data2[, input$dataset1], data2[, input$dataset0], xlab="druga zmienna", ylab="pierwsza zmienna") }, width=500, height=300)
)
```


Na tym zazwyczaj kończyłoby się typowa analiza do artykułu w gazecie. My tutaj pokusimy się o bardziej współczesne naukowe podejście i spróbujemy zrobić w jakimś sensie optymalny predyktor preferencji politycznych na podstawie wszystkich danych i zobaczymy jak bardzo "sprawny" ten predyktor jest nowych danych.

Musiałem coś zrobić z NAs. Niestety procedura numeryczna do minimalizacji jest bardziej z krainy algebry liniowej niż wnioskowania, więc nie znosi missing values (NA). 
Dwie osoby nie podały prlmatki cztery prlojca. co ciekawe tylko jedna z pięciu osób które odmówiły odpowiedzi odmówiła obu odpowiedzi. Ponieważ, 
